【裁判字號】    91,易,1255
【裁判日期】    920130
【裁判案由】    竊盜等
【裁判全文】
臺灣臺南地方法院刑事判決                        九十一年度易字第一二五五號
    公  訴  人  臺灣臺南地方法院檢察署檢察官
    被      告  甲  ○  ○
                乙  ○  ○
右列被告因竊盜等案件，經檢察官提起公訴（九十一年度偵緝字第四八一、四一一號
），本院判決如左：
    主  文
甲○○共同竊盜，處有期徒刑陸月，如易科罰金，以佰元折算壹日。
乙○○無罪。
    事  實
一、甲○○前於民國八十五年間因侵占案件，經最高法院判處有期徒刑八月確定，於
    八十五年六月二日執行完畢；復於九十年間因與項華興共同持螺絲起子、油壓剪
    竊取立業實業社所有之電纜線六條之犯行，經本院判處有期徒刑八月確定（均不
    構成累犯）。猶不知悔改，復與乙○○（應由檢察官另行處理，如後所述）共同
    意圖為自己不法之所有，於九十一年二月二十六日四、五時許，在臺南市○○路
    ○段八○巷內之「水岸厝場」工地內，甲○○徒手將裝置於該工地建物配管線路
    上之ＴＰＣ風雨電纜線拉出後，連同放置於該工地地面上之少數ＴＰＣ風雨電纜
    線綑成數綑後，因憑己之力無法取走，乃在未移動上開電纜線之情形下，返回住
    處邀乙○○應允加入後，二人一同騎乘車牌號碼ＮＳＶ—八五一號重型機車至上
    址工地內，共同徒手將電纜線搬至上開機車後方之鐵架上綑綁妥適，得手後，由
    甲○○騎乘上開機車搭載乙○○駛離，途經臺南市○○街○段與海安路之交岔路
    口時，為警發覺可疑，予以盤查而查獲並扣得上開二人竊得重量達二十五．五公
    斤之電纜線一批。
二、案經臺南市警察局第五分局報請臺灣臺南地方法院檢察署檢察官偵查起訴。
    理  由
壹、有罪部分：
一、訊據被告甲○○固坦承於上開時地先行徒手取該批電纜線，但憑己之力無法取走
    ，乃夥同乙○○合力為之，途中經警查獲之事實，惟矢口否認有何竊盜之犯行，
    辯稱：該批電纜線係伊在上址「水岸厝場」工地外路旁拾獲，伊以為是他人不要
    之廢棄物云云。經查：
  (一)該批電纜線係「水岸厝場」承包商丙○○所有，於九十一年二月間遺失，遺失前
    大部分均已裝置於建物之配管線路上，只有小部分放置於上址工地之地上等情，
    業經證人丙○○於警訊及本院調查時證述明確（見本院卷第七七頁九十一年十二
    月二十四日警訊筆錄及本院卷第九五頁），足見該批電纜線確係他人所有之物，
    且已依其用途配置於興建中建物之配管線路上；且證人即查獲時與警方一起帶同
    被告二人指認現場之人員宋永松於警訊時證稱：當時被告二人係帶同伊與警方前
    往相片中之中華北路二段八○巷內水岸厝場工地，並指稱係在該地竊得該批電纜
    線（見本院卷第七○至七一頁九十一年十一月二十一日警訊筆錄），是被告二人
    供稱係在上址工地外面路邊拾得云云（見本院卷第四三、五二頁），顯係卸責之
    詞，不足採信。又證人即查獲時與警方一起帶同被告二人指認現場之人員宋永松
    於警訊時證稱：該批電纜線均為新品等語（見本院卷第七○至七一頁九十一年十
    一月二十一日警訊筆錄）；被告乙○○於警訊中亦供稱：伊一看就知道該批電纜
    線是新的電纜線等語（見警卷）；且依警卷所附之電纜線照片及上址工地現場照
    片觀之（見警卷及本院卷第七二至七三頁），該工地建物所配用之電纜線與扣案
    電纜線相同，外觀新穎，並無老舊生鏽之貌；參諸該處係建築工地，依證人丙○○之證詞，該批電纜線又大部分均已附著於配線管路上，衡諸常情，應可知悉係
    興建中建築物所需之物，必為建商或其他承包商所有，客觀上並不足以讓人誤認
    係棄置不用之物，故被告甲○○辯稱：以為是他人不要之廢棄物；被告乙○○辯
    稱：以為係甲○○拾得云云，均無足採。再者，被告二人於警訊中均供稱是要將
    這批電纜線變賣等情，足見被告二人明知該批電纜線非其等所有，竟乘人不知之
    際，任意取走準備變賣花用，其等有為自己不法所有之意圖甚明。
  (二)按共同正犯之意思聯絡並不限於事前有所謀議，即僅於行為當時，基於相互之認
    識，以共同犯罪之意思參與者，亦屬之，且其表示之方法，亦不以明示通謀為必
    要，即相互間有默示之合致，亦無不可（七十三年度臺上字第一八八六、二三六
    四號判例意旨參照）。查本件被告乙○○雖非一開始即共同參與將該批電纜線自
    上址工地建物之配線管路上拉出取走，將之與地上放置之電纜線整理成一綑綑之
    行為，然被告甲○○於偵審中供稱：當時伊將該批電纜線一綑一綑綑好整理後，
    放在該處的地上，並未將該批電纜線移至他處，但是因為不好攜帶，就要回去拿
    袋子裝，看見乙○○還未入睡，就邀乙○○一起拿等語（見九十一年度偵緝字第
    四一一號偵查卷第八頁反面及本院卷第四三、一一○頁），足見當時被告甲○○
    僅將該批電纜線整理成一綑綑，而尚未將該批電纜線移置自己實力支配之下，是
    被告甲○○返回住處邀約被告乙○○共同參與取走該批電纜線之前，該批電纜線
    仍在所有人支配管理中，為他人所有物，並非被告甲○○竊盜所得之贓物甚明。
    又被告乙○○於偵審中供稱：當日伊本來睡著了，剛好起來上廁所，看到甲○○
    ，甲○○就邀伊一同去載電纜線，伊確實知道該批電纜線非甲○○所有等語（見
    九十一年度偵緝字第四八一號偵查卷第一五頁反面、第二三頁及本院卷第五二、
    一一一頁）；且依前開所述，該批電纜線在客觀上並不足以讓人誤認係棄置不用
    之物，足見被告乙○○就其所取走之上開電纜線非被告甲○○所有，而係他人所
    有之物之事實應知之甚詳，惟其仍與被告甲○○任意將之取走，由此足認被告乙○○確有共同參與竊盜之犯罪意思，並進而與被告甲○○共同將之竊搬至二人騎
    乘之機車後面架子上綁妥，欲帶回住處將該批電纜線變賣朋分花用，揆諸前揭判
    例意旨，應認被告乙○○與被告甲○○二人就本件竊盜電纜線之犯行，有犯意之
    聯絡及行為之分擔。
  (三)被告甲○○於偵審中供稱：扣案工具係伊所有，平時就放在機車上，用來拾荒使
    用等語（見九十一年度偵緝字第四一一號偵查卷第九頁、九十一年度偵字第二三
    一○號偵查卷第一○頁反面及本院卷第四四、一一三頁），則被告甲○○是否持
    扣案之鉗子等工具，進入上址工地內竊取該批電纜線，即有可疑；而依證人即現
    場查獲警員林金量於本院調查時證稱：該批電纜線於查獲時是綁在機車後面之架
    子上等情（見本院卷第二二頁），亦僅能證明該批電纜線已移置被告二人實力支
    配下，尚難僅憑被告二人載運該批電纜線遭警查獲時，在機車上查扣到鉗子等工
    具，即遽認被告甲○○係攜帶一併查扣之機車上工具進入上開工地，持鉗子剪斷
    竊取該批電纜線；又被告甲○○於偵查中第一次訊問時雖供稱：「是我先發現剪
    斷．．．」，然其亦於該次訊問時立刻改稱：「未用工具剪，該批電纜線本來就
    放在該處．．．」（見九十一年度偵字第二三一○號偵查卷第一○頁反面），自
    難以被告甲○○於偵查中片斷之供述，即遽為不利於被告甲○○之認定；復經本
    院訊問該批電纜線之所有人丙○○：「該批已裝置於建物配管線路上之電纜線，
    要如何才能取下？」，證人丙○○證稱：「如果所留下之電纜線接頭較長，則可
    以人力將其拉出取走，但如所留下之電纜線接頭較短，則須以鉗子將接頭夾住後
    ，才能將之拉出取走，但僅憑本案查獲之電纜線外觀，無法判斷該批電纜線是以
    人力或工具拉出取走，因無論是以何種方式取走，被取下之電纜線外觀都是相同
    的」等情（見本院卷第九五至九六頁），足見該批電纜線無須以鉗子等工具，即
    可將之拉出取走，是既無法排除被告甲○○徒手取走該批電纜線之可能，依罪疑
    有利於被告之原則，即應認被告甲○○並非攜帶扣案鉗子等工具進入上址工地內
    竊取該批電纜線，而僅該當於刑法第三百二十條第一項之普通竊盜罪。
  (四)綜上所陳，本案事證明確，被告甲○○與被告乙○○共同竊盜之犯行堪以認定，
    自應依法論科。
二、核被告甲○○所為，係犯刑法第三百二十條第一項之竊盜既遂罪。又依卷內之證
    據資料，無從證明被告甲○○係攜帶扣案之鉗子等工具進入上址工地內竊取該批
    電纜線，已如前述，公訴人認被告係犯同法第三百二十一條第一項第三款之攜帶
    兇器加重竊盜罪，尚有未洽，惟其基本社會事實同一，本院自應予審理，並變更
    其起訴法條。另被告與同案共犯乙○○就上揭犯行，有犯意之聯絡及行為之分擔
    ，皆為共同正犯。爰審酌被告甲○○曾因持螺絲起子、油壓剪竊取他人電纜線之
    犯行，經本院於九十年十一月二十九日判處有期徒刑八月確定，竟於短期之三、
    四個月內，再度為本件竊取電纜線之犯行，顯然未因前案論罪科刑而思悔改之意
    ，惡性非輕，且其一再不思正途，隨意竊取他人財物，毫無他人所有物之概念，
    惟其未如同前案攜帶兇器犯案，對社會所造成之危險性不大，所竊得財物之價值
    不高及犯罪後態度等一切情狀，量處如主文所示之刑，並諭知易科罰金之折算標
    準。至扣案之鉗子等工具並非供被告甲○○或共犯乙○○犯罪所用之物，與本案
    無直接關連；該批二十五．五公斤電纜線係被害人丙○○所有，應發還予被害人
    ，均無庸宣告沒收。
貳、無罪部分：
一、公訴意旨略以：被告甲○○持鉗子等工具竊取該批電纜線後，因無法獨自一人搬
    運該批電纜線，遂回住處邀被告乙○○到上址搬運該批電纜線，被告乙○○明知
    該批電纜線係屬來路不明之贓物，竟仍答應被告甲○○，而與被告甲○○至上址
    搬運該批電纜線，準備將該批電纜變賣朋分花用。因認被告甲○○涉犯刑法第三
    百四十九條第二項之搬運贓物罪嫌等語。
二、按犯罪事實應依證據認定之，無證據不得推定其犯罪事實；又不能證明被告犯罪
    者，應諭知無罪之判決，刑事訴訟法第一百五十四條、第三百零一條第一項分別
    定有規定。次按刑事訴訟法第三百條所謂得就起訴之犯罪事實變更檢察官所引應
    起訴之法條，係指法院於不妨害事實同一之範圍內，得自由認定事實，適用法律
    而言，而常業竊盜罪與收受贓物罪，兩者非特社會事實岐異，即法律所賦予評價
    亦不相同，殊非具有犯罪事實同一性之案件甚明（最高法院八十四年度台上字第
    二二一六號裁判意旨參照）。
三、本院查：本件被告乙○○與同案被告甲○○共同搬運該批他人電纜線之行為，應
    係基於共同犯竊盜罪之意思，所為之行為分擔，已如前述，則本件起訴事實指被
    告乙○○搬運贓物之行為，與被告乙○○所涉之共同竊盜犯行，就客觀行為態樣
    、行為客體係他人所有物或財產犯罪所得之物等基本社會事實均不相同，參照前
    開說明，本院自不得引用刑事訴訟法第三百條之規定，變更檢察官所引搬運贓物
    法條而判處被告乙○○竊盜罪，是依卷內證據資料所示，既無從該當於刑法第三
    百四十九條第二項之搬運贓物罪，即應就被告乙○○被訴搬運贓物部分之犯行，
    諭知無罪之判決。至於被告乙○○涉犯共同竊盜事實，應由檢察官另行依法辦理
    ，附此敘明。
據上論斷，應依刑事訴訟法第二百九十九條第一項前段、第三百條、第三百零一條第
一項，刑法第二十八條、第三百二十條第一項、第四十一條第一項前段，罰金罰鍰提
高標準條例第一條前段、第二條，判決如主文。
本案經檢察官陳慧玲到庭執行職務。
中      華      民      國    九十二    年      一      月     三十     日
                                  臺灣臺南地方法院刑事第五庭
                                      審判長  法  官  蘇清水
                                              法  官  卓穎毓
                                              法  官  林欣玲
右正本證明與原本無異。
如不服本判決，應於判決送達後十日內，向本院提出上訴狀。
                              書記官  李泰吉
中      華      民      國    九十二    年      一      月     三十     日
附錄本案論罪科刑法條全文：
刑法第三百二十條第一項
意圖為自己或第三人不法之所有，而竊取他人之動產者，為竊盜罪，處五
年以下有期徒刑、拘役或五百元以下罰金。


司法院資訊處製作；財團法人民間司法改革基金會備份。
